臺灣士林地方法院小額民事判決
111年度士小字第1950號
原      告  馨琳揚企管顧問有限公司

法定代理人  唐明良


訴訟代理人  莊雪君
            余啟豪
被      告  黃威穎即黃彥豪

上列當事人間請求給付電信費事件，本院於民國111年10月18日
言詞辯論終結，判決如下：
    主  文
原告之訴駁回。
訴訟費用新臺幣壹仟元由原告負擔。
    事實及理由要領
一、按訴之變更或追加及提起反訴，固得於言詞辯論時為之，民
    事訴訟法第261 條第1 項定有明文，然至遲應於言詞辯論終
    結前為之；經查，原告起訴時，訴之聲明為「被告應給付原
    告新臺幣（下同）34,290元，及自民國104年1月2日起至清
    償日止，按年息5％計算之利息。」；嗣於言詞辯論終結後，
    原告變更訴之聲明為「被告應給付原告21,696元，及自104
    年1月2日起至清償日止，按年息5％計算之利息。」，此變更
    係於言詞辯論終結始為之，依上述說明，就此變更之請求應
    不予准許，本院仍應就原起訴之內容為判決，先予說明。
二、被告經合法通知，未於最後言詞辯論期日到場，核無民事訴
    訟法第386條所列各款情事，爰依原告之聲請，由其一造辯
    論而為判決。
三、原告起訴主張：被告前向原債權人台灣大哥大股份有限公司
    （下稱台灣大哥大電信）申租行動電話門號使用，惟未依約
    繳納電信費，計算至104年1月1日止，積欠電信費12,594元
    及補償金為21,696元，嗣台灣大哥大電信將其對被告之上開
    債權讓與原告；而上揭債權，縱電信費請求權部分已罹於時
    效，但違約金請求權部分，應適用民法第125條規定之15年
    時效期間，仍為罹於時效，乃依契約及債權讓與之法律關係
    ，提起本件訴訟等語，並聲明：被告應給付原告34,290元，
    及自104年1月2日起至清償日止，按年息5％計算之利息。
四、被告未於言詞辯論期日到場，以書狀提出答辯，略以：原告
    之請求權已經罹於時效等語，並聲明請求駁回原告之訴。
五、法院得心證的理由：
　㈠按商人、製造人、手工業人所供給之商品及產物之代價之請
    求權，因2年間不行使而消滅。消滅時效，自請求權可行使
    時起算。時效完成後，債務人得拒絕給付。權利因時效消滅
    者，其效力及於從權利。債務人於受通知時，所得對抗讓與
    人之事由，皆得以之對抗受讓人。民法第127條第8款、第12
    8條前段、第144條第1項、第146條、第299條第1項分別定有
    明文。又商人、製造人、手工業人所供給之商品及產物之代
    價，係指商人就其所供給之商品及製造人、手工業人就其所
    供給之產物之代價而言，蓋此項代價債權多發生於日常頻繁
    之交易，故賦與較短之時效期間以促從速確定（最高法院39
    年台上字第1155號判決意旨參照）。是所謂「商品」定義之
    範圍，應自該商品是否屬「日常頻繁之交易，且有促從速確
    定必要性」以為觀察。茲「電信」係指利用有線、無線，以
    光、電磁系統或其他科技產品發送、傳輸或接收符號、信號
    、文字、影像、聲音或其他性質之訊息，「電信服務」係指
    利用電信設備所提供之通信服務，電信法第2條第1款、第3
    款定有明文。電信公司經營電信業務，提供有線、無線之電
    信網路發送、傳輸或接收符號、信號、文字、影像、聲音或
    其他性質之訊息而向使用者收取對價，而現今社會無線通信
    業務益加蓬勃發展，使用至為頻繁，此類債權應有從速促其
    確定之必要性，應認電信服務為電信業者提供之商品，而電
    信費用則為其提供商品之代價，電信公司對用戶之電信費用
    請求權，應有民法第127條第8款2年短期時效之適用（臺灣
    高等法院暨所屬法院92年法律座談會民事類提案第4號審查
    意見及研討結果亦可資參照）。
　㈡經查，原告請求電信費本息部分，經其自承該部分請求權已
    經罹於時效（見本院卷第58頁），故此部分之請求並無理由
    ，應予駁回。至於原告所稱補償金21,696元，實係指未使用
    約定期限即行退租門號之補貼款，查原告對被告之前述補貼
    款債權，係受讓自台灣大哥大電信，而台灣大哥大電信係經
    營電信業務者，提供有線、無線之電信網路發送、傳輸或接
    收符號、信號、文字、影像、聲音等訊息之「服務」，並向
    使用者收取對價之商人，且基此向其用戶收取之通話費、上
    網費、月租費，該行動通信網路系統自屬電信業者營業上供
    給之「商品」，應屬民法第127條第8款所稱之「商品」。原
    告雖主張系爭補貼款係違約金等語，然觀諸被告與台灣大哥
    大電信所簽續約同意書，約定：「一、限制退租期間及資費
    ：24個月須同時選用1500型以上語音資費及行動上網789型
    上網資費。二、提前終止契約補償條款：違反語音或上網資
    費規定、退租或被銷號，應付終端設備補貼款26000元，金
    額按比例逐日遞減」等語，可知該補貼款係要求被告應以一
    定金額以上資費使用門號一定期間，否則即應補償台灣大哥
    大電信之款項，顯見該款項顯係在被告違約或調降資費時，
    作為填補台灣大哥大電信未能依原有高固定資費收取電信費
    或簡訊費用之差額所用，則該補貼款既係用以填補台灣大哥
    大電信原可收取之電信費用，實質上仍屬台灣大哥大電信販
    售商品之代價，其時效規定自應與電信費用同視，即有民法
    第127條第8款所規定2年短期時效之適用，原告主張該補貼
    款係屬違約金性質，應適用15年之時效規定，並無可採。另
    查台灣大哥大電信係於103年間通知被告應繳納專案補貼款
    ，所載繳納期限為103年12月6日，有專案補貼款繳款通知書
    在卷可查，可徵台灣大哥大電信已於103年12月6日通知被告
    因違反上網資費規定而應繳納補貼款，則開補貼款至遲於10
    3年12月6日起已屬可行使之狀態，而起算時效，然原告遲至
    110年11月17日始向被告催討，並於111年6月1日聲請本件支
    付命令，此有通知函、回執、支付命令聲請狀上本院收文章
    可證，則依上開規定，原告就此部分請求權已逾2年時效，
    是被告就上開欠款為時效抗辯而拒絕給付，應屬有據。
　㈢從而，原告依上開法律關係，訴請被告給付34,290元，及自1
    04年1月2日起至清償日止，按年息5％計算之利息，為無理由
    ，應予駁回。　
六、訴訟費用負擔之依據：民事訴訟法第78條。依職權確定訴訟
    費用額為1,000元（第一審裁判費），應由原告負擔。
中　　華　　民　　國　 111　　年　　11 　　月　　1　　日
              　　士林簡易庭法  官  陳紹瑜
以上正本係照原本作成。
如不服本判決，應於送達後20日內，向本院提出上訴狀並應記載
上訴理由，表明關於原判決所違背之法令及其具體內容與依訴訟
資料可認為原判決有違背法令之具體事實，並繳納上訴費1,500
元，如於本判決宣示後送達前提起上訴者，應於判決送達後20日
內補提上訴理由書（須附繕本）。
中　　華　　民　　國　 111　　年　　11 　　月　　1　　日
　                          書記官  詹禾翊